臺灣臺中地方法院民事判決　　　　　　 95年度簡上字第328號
上　訴　人　甲○○
訴訟代理人　劉佳田律師
被上訴人　　乙○○
訴訟代理人　丙○○
上列當事人間請求損害賠償事件，上訴人對於中華民國95年8月
31日本院95年度中簡字第3454號第一審判決提起上訴，本院於96
年4月20日言詞辯論終結，判決如下：
    主      文
上訴駁回。
上訴費用由上訴人負擔。
    事實及理由
一、上訴人上訴主張：系爭事故發生時，上訴人行駛在臺中市○
    ○路，訴外人丙○○行駛在貴和街，三民路經臺中市政府公
    告為市區○○道，且系爭路口當時並無設置號誌，支線道車
    應暫停讓與幹線道車先行，又若無法判定，少線道車應暫停
    讓與多線道車先行，而三民路為四線道，貴和街為二線道，
    原審未查，竟以肇事當時未設置閃光黃燈號誌為依據，而判
    定該系爭路口無幹線到與支線道之分，認事用法有所違誤。
    再訴外人丙○○之行車速度過快，絕非如其所述之時速30至
    40公里之間，否則何以竟將上訴人之車輛撞擊至對向車道，
    復衝撞離撞擊點超過8.2公尺外之電線桿，又被上訴人車輛
    安全氣囊正向撞擊倒致引爆，其車速時速大於40公里；且依
    據事故處理現場照片可得知，上訴人車輛被撞擊點為右側前
    門，而被上訴人車輛撞擊點為車頭，以此推之，上訴人車輛
    確係先於被上訴人之車輛駛進系爭路口，訴外人丙○○竟未
    注意車前狀況，因而被上訴人之車頭撞擊上訴人車輛右側，
    上訴人並無過失，是被上訴人就訴外人丙○○超速駕駛與未
    注意車前狀況，應增加其過失責任。原審判決上訴人賠償之
    金額過高，蓋就事故處理現場照片可得知，被上訴人車輛首
    次撞擊點所掉落之碎片僅少許，而之後撞擊電線桿才導致安
    全氣囊爆開，引擎蓋上翻，保險桿脫落，車頭全毀，係因訴
    外人丙○○因發生驚嚇所致，顯與本案車禍無相當因果關係
    ，該部分之損失應由被上訴人自行負擔。並聲明：(一)原判決
    不利於上訴人部分廢棄；(二)上開廢棄部分，被上訴人在第一
    審之訴駁回。
二、被上訴人主張：就上訴人與被上訴人車輛駕駛人之過失比例
    應如原審判決之認定，且被上訴人因而支出之車輛修理費均
    係因本件事故所致，上訴人應負賠償責任。並聲明：駁回上
    訴。
三、兩造不爭執之事實：
(一)上訴人於93年7月10日13時55分許，駕駛車號AL─9269號自
    小客車，由臺中市○○路方向沿三民路一段往林森路方向行
    駛，與訴外人丙○○駕駛被上訴人所有車號6V─5333號自小
    客車，由自由路沿貴和街往樂群街方向直行，於三民路與貴
    和街交岔口處，被上訴人之車輛為右方車，上訴人駕駛車輛
    為左方車，由被上訴人車前頭撞擊上訴人駕駛之車輛之右側
    車門，並失控再撞及電線桿，且肇事時，系爭交岔路口為無
    號誌路口。
(二)被上訴人所有車輛於系爭事故所支出之修復費用共計新台幣
    （下同）334,500元，其中工資為52,722元，零件為281,778
    元。
四、得心證之理由：
    本件兩造厥有爭執者，為本件上訴人侵權行為之過失責任為
    何？及被上訴人所得請求賠償之範圍為何？查：
(一)上訴人雖主張：三民路經臺中市政府公告為市區○○道，且
    系爭路口當時並無設置號誌，支線道車應暫停讓與幹線道車
    先行，又若無法判定，少線道車應暫停讓與多線道車先行，
    而三民路為四線道，貴和街為二線道云云。惟查經本院向臺
    中市政府函查結果：三民路單向劃設一快車道、一機車優先
    道、一慢車道，貴和街西側路段單向劃設一混合車道、東側
    路段劃設一快車道、一慢車道，於系爭事故發生時，事故路
    口並無設置特種閃光號誌、停車再開標誌「遵１」、「停」
    標字、讓路標誌「遵２」或讓路線等相關標誌、標線或號誌
    ，用以劃分幹、支線道，有臺中市政府96年1月25日、96 年
    3月3日府交規字第0960018079號函、0960042130號函在卷可
    稽。即知系爭路口於系爭事故發生時並未劃分幹、支線道。
    又雖三民路為較多線道。惟按車輛行至無號誌或號誌故障而
    無交通警察指揮之交岔路口，支線道車應暫停讓幹線道車先
    行。未劃分幹、支線或同為幹線道或支線道者，轉彎車應暫
    停讓直行車先行；如同為直行車或轉彎車者，左方車應暫停
    讓右方車先行；行經無號誌之交岔路口均應減速慢行，作隨
    時停車之準備；汽車行駛時，駕駛人應注意車前狀況，並隨
    時採取必要之安全措施，道路交通安全規則第102條第1項第
    2款、第93條第1項第2款、第94條第3項分別定有明文。依附
    於原審被上訴人提出之道路交通事故現場圖及臺中市警察局
    第一分局以95年6月26日中分一交字第0950031852號函所檢
    送之道路交通事故現場圖、道路交通事故調查報告表、道路
    交通事故談話紀錄表、道路交通事故補充資料表及現場照片
    所示，系爭交岔路口為無號誌路口，且被上訴人之車輛為右
    方車，上訴人駕駛車輛為左方車，該事實亦為兩造所不爭執
    ，堪認為真實。則系爭路口既未劃分幹、支線道，又屬無號
    誌之交岔路口，依上開道路交通安全規則第102條第1項第2
    款、第93條第1項第2款、第94條第3項之規定，駕駛人自應
    注意車前狀況，並隨時採取必要之安全措施，減速慢行，作
    隨時停車之準備，並左方車應暫停讓右方車先行。上訴人主
    張：少線道車應暫停讓與多線道車先行云云，自於法未合，
    即屬無據。再依上開談話紀錄表所示，被上訴人車輛駕駛人
    及上訴人於警詢時，各自陳述以「30至40公里」、「40公里
    」之車速通過路口。顯見肇事雙方於進入路口時，均未停等
    無車，即貿然駛入路口之事實，亦可認定。是本件不論何人
    先行駛入系爭路口，及被上訴人車輛駕駛人時速究為何，均
    無礙於上開肇事雙方於進入路口時，均未停等無車，即貿然
    駛入路口事實之認定。而上訴人駕駛車輛為左方車，本應注
    意車前狀況，並隨時採取必要之安全措施，減速慢行，作隨
    時停車之準備，並應暫停讓右方車先行，其竟未停等無車，
    即貿然駛入路口，就本件事故之發生，自有過失。雖被上訴
    人所有車輛之使用人丙○○於事故時，進入交岔路口未有減
    速慢行，作隨時停車之準備，且未注車前狀況，致發生系爭
    事故，與有過失，原審審酌上開情形，認本件肇事被上訴人
    所有車輛使用人丙○○之過失程度為百分之四十，即本件車
    禍之發生具有百分之四十之過失原因力，上訴人之過失程度
    為百分之六十，核無違誤。上訴人上訴猶主張：其無過失及
    被上訴人應增過失責任云云，顯未能明瞭其本身之過失責任
    ，於法未合，並無理由。
(二)次按汽車、機車或其他非依軌道行駛之動力車輛，在使用中
    加損害於他人者，駕駛人應賠償因此所生之損害；又不法毀
    損他人之物者，被害人得請求賠償其物因毀損所減少之價額
    ，民法第191條之2前段及第196條亦分別定有明文。再損害
    賠償之債，以有損害之發生及有責任原因之事實，並二者之
    間有相當因果關係為其成立要件，最高法院亦著有30年度上
    字第18號判例意旨足資參照。又所謂相當因果關係，係指依
    經驗法則，綜合行為當時所存在之一切事實，為客觀之事後
    審查，認為在一般情形上，有此環境，有此行為之同一條件
    ，均發生同一之結果者，則該條件即為發生結果之相當條件
    ，行為與結果即有相當之因果關係。被上訴人於原審主張：
    被上訴人所有車輛因系爭事故所支出之修復費用共計334,50
    0元，其中工資為52,722元，零件為281,778元之事實，業據
    被上訴人提出統一發票、工作傳票、維修明細表、車損照片
    、估價單及行車執照附於原審卷內為證，並有中部汽車股份
    有限公司95年8月2日中汽字第95329號函及該函檢附之工作
    傳票附於原審卷內可稽，復為兩造所不爭執，堪認為真實。
    雖上訴人主張：原審判決上訴人賠償之金額過高，蓋就事故
    處理現場照片可得知，被上訴人車輛首次撞擊點所掉落之碎
    片僅少許，而之後撞擊電線桿才導致安全氣囊爆開，引擎蓋
    上翻，保險桿脫落，車頭全毀，係因訴外人丙○○因發生驚
    嚇所致，顯與本案車禍無相當因果關係，該部分之損失應由
    被上訴人自行負擔云云。惟查系爭事故既係因上訴人與被上
    訴人車輛駕駛人各有上開過失，致發生系爭事故，並致使被
    上訴人車輛駕駛人失控再撞及電線桿，被上訴人因而支出上
    開車輛修理費用。就本件綜合行為當時所存在之一切事實，
    為客觀之事後審查，認為在一般情形上，有此環境，有此行
    為之同一條件，均會發生同一之結果，亦即本件之系爭肇事
    行為與上開汽車修理費之支出結果有相當之因果關係。是原
    審就被上訴人支出之上開修理費用業已就零件計算折舊，並
    依兩造應負擔之過失比例計算上訴人應賠償之金額，核無違
    誤。上訴人猶以原審判決賠償金額過高為由提起本件上訴，
    亦無理由。
(三)從而，被上訴人依民法第191條之2及第196條規定侵權行為
    損害賠償之法律關係，請求上訴人給付118,632元及自起訴
    狀繕本送達翌日即95年6月20日起至清償日止，按年息5%計
    算之利息範圍內，洵屬正當，應予准許。原審就此部分判命
    上訴人如數給付，並依職權宣告假執行，核無違誤，上訴意
    旨，仍執陳詞，指摘原判決不當，求予廢棄，為無理由，應
    駁回其上訴。
(四)據上論結，本件上訴為無理由，依民事訴訟法第436條之1第
    3 項、第449條第1項、第78條，判決如主文。
中　　華　　民　　國　　96　　年　　5 　　月　　4 　　日
                  民事第二庭    審判長法  官　許冰芬
                                      法  官　陳春長
                                      法  官　陳秋月
上正本證明與原本無異。
不得上訴。
中　　華　　民　　國　　96　　年　　5 　　月　　4 　　日
                                      書記官　張皇清
